臺灣高等法院刑事判決　　　　　　　 100年度上易字第2085號
上　訴　人
即　被　告　陳萬訪
上列上訴人因傷害案件，不服臺灣桃園地方法院100 年度易字第
402 號，中華民國100 年7 月26日第一審判決（起訴案號：臺灣
桃園地方法院檢察署99年度偵字第14254 號），提起上訴，本院
判決如下：
    主  文
原判決撤銷。
陳萬訪共同傷害人之身體，累犯，處有期徒刑月，如易科罰金
，以新台幣壹仟元折算壹日。
    事  實
一、陳萬訪前於(一)民國96年間，因公共危險案件，經原審判處有
    期徒刑6 月，聲請減刑為有期徒刑3 月確定；又於(二)同年間
    ，因公共危險案件，經原審判處有期徒刑8 月，減為有期徒
    刑4 月確定；復於(三)同年間，因公共危險案件，經原審判處
    有期徒刑6 月確定。嗣其所犯(一)、(二)之罪所處之刑經聲請定
    應執行有期徒刑6 月確定後，與所犯(三)之罪所處之刑接續執
    行，在97年10月11日縮短刑期執行完畢。詎陳萬訪與曾世明
    （另經檢察官通緝中）因懷疑邱崑山曾為不實言論，竟於98
    年11月26日下午5 時許，在桃園縣龜山鄉○○○路之中正公
    園內，見邱崑山攜帶狗、貓於公園中散步之際，即共同基於
    傷害之犯意聯絡，由陳萬訪持不明器物攻擊邱崑山頭部，曾
    世明則另持鐵鉗攻擊邱崑山身體，2 人並以腳踢邱崑山，致
    邱崑山受有頭皮傷口、上臂挫傷、踝挫傷、前臂挫傷及唇之
    開放性傷口等傷害。嗣因在場民眾報警，並經員警前往處理
    ，始知上情。
二、案經邱崑山訴由桃園縣政府警察局龜山分局報請臺灣桃園地
    方法院檢察署檢察官偵查後提起公訴。
    理  由
壹、程序事項：
一、按被告以外之人於審判中有滯留國外或所在不明而無法傳喚
    或傳喚不到情形，其於檢察事務官、司法警察官或司法警察
    調查中所為之陳述，經證明具有可信之特別情況，且為證明
    犯罪事實之存否所必要者，得為證據，刑事訴訟法第159 條
    之3 第3 款定有明文。而所謂「具有可信之特別情況」，係
    屬「信用性」之證據能力要件，並非「憑信性」之證據證明
    力，法院自應就其陳述當時之原因、過程、內容、功能等外
    在環境加以觀察，以判斷其陳述是否出於「真意」、有無違
    法取供等，其信用性已獲得確定保障之特別情況，加以論斷
    說明其憑據（最高法院97年度臺上字第2799號判決意旨參照
    ）。本案證人羅文盛於原審審理中經傳喚、拘提未到，堪認
    證人確有於審判中所在不明而無法傳喚之情形，且證人前於
    偵查中向檢察事務官所為有關被告陳萬訪及曾世明共同傷害
    邱崑山事實之陳述，其詢問之原因、過程、內容、功能等外
    在環境，俱查無何違法取供情事，已足確保具有外部信用性
    之特別情況，且為證明犯罪事實存否所必要之證據，自應有
    證據能力。
二、本案認定犯罪事實所引用之本案卷內所有卷證資料（包含文
    書證據、物證等證據），並無證據證明係公務員違背法定程
    序所取得，且被告於本院審理終結前就卷內所有之卷證資料
    之證據能力亦表示無意見，又卷內之文書證據，亦無刑事訴
    訟法第159 條之4 之顯有不可信之情況與不得作為證據之情
    形，則依刑事訴訟法第159 條之5 之規定，本案認定犯罪事
    實所引用之本案卷證，均有證據能力。
貳、實體事項：
一、訊據上訴人即被告陳萬訪固不否認確於上開時、地，與邱崑
    山發生拉址，惟矢口否認有何傷害之犯行，辯稱：當日原本
    欲至莊金禎所架設位於公園旁之貨車棚內找曾世明，因莊金
    禎告知曾世明正與他人在公園中打架，乃與莊金禎一同前往
    勸架，抵達現場時，就見到邱崑山之頭部已在流血，其馬上
    將邱崑山與曾世明拉開，過程中臉部還遭邱崑山毆打而瘀青
    ，外套亦遭邱崑山拉破，並未毆打邱崑山云云，經查：
（一）上開犯罪事實，業據證人邱崑山於原審審理中具結證稱：
      我每天都會帶狗、貓到中正公園散步。當天我在公園巧遇
      羅文盛並一同聊天，原本已經要回家，但貓卻忽然爬到籃
      球場旁的樹上，我就在樹下呼喊，而羅文盛也在一旁幫忙
      。此時被告卻持柴刀從我後方揮砍過來，我因為有看到黑
      影，所以回頭看，並立即低頭閃躲，但被告所持柴刀仍從
      我頭頂上方劃過，此時，被告持柴刀、曾世明則持鐵鉗向
      我攻擊，並均以腳踢我。過程中我有詢問被告及曾世明為
      何要打我，他們說係因為我亂講話等語綦詳；核與羅文盛
      在偵查中向檢察事務官陳稱：我當時係與邱崑山在公園中
      聊天，但被告及曾世明卻突然一起毆打邱崑山，且其中一
      人手上尚持有類似割草之工具攻擊邱崑山之頭部等語；及
      證人即到場處理之員警賴育佐於原審審理中結證：其接獲
      線上警網表示中正公園內有打架事件，乃前往查看。到達
      後，現場已無打架之情事，僅見到有一人身上有血跡及傷
      痕，就上前詢問該人是否有報案，至於該人當時是否有具
      體指出究係遭何人毆打，其忘記了，不過其印象中有將現
      場相關之人之年籍資料抄下，並在返回派出所後交予承辦
      員警處理，且其同事在現場亦有找到1 把鐵鉗並將之扣案
      等語，大致相符；此外，邱崑山於案發後經到場之救護車
      送往桃園榮民醫院急診，診斷結果受有頭皮傷口、上臂挫
      傷、踝挫傷、前臂傷、唇之開放性傷口等傷害，有該院診
      斷證明書1 紙在卷可稽，其傷勢亦與邱崑山上開所證述遭
      被告及曾世明共同毆打之過程大致合致，自堪以認定。
（二）被告固辯稱我當天是看到曾世明與邱崑山互毆，才會上前
      勸架云云，惟不僅與邱崑山及羅文盛之上開證述、陳述情
      節不符；且被告先在警詢中供稱：我原來在中正公園內休
      息，卻看到都不認識之兩名男子在打架，我就前去勸架並
      企圖將2 人拉開，惟並未成功，而此時員警就到達了。又
      當時雖有其他人在場，但我均不知年籍資料云云；嗣在偵
      查中經檢察事務官詢問時則稱：我當天係先前往現場找以
      前的工頭莊仔即莊金禎，但因當時莊金禎在睡覺，我就到
      公園散步，才見到我不認識之曾世明及邱崑山在公園中互
      毆云云；復在原審審理中又改稱：係因莊金禎向我表示曾
      世明在公園中與人打架，我才會前去公園查看，而莊金禎
      亦有陪同前往云云，則被告先後多次就何以前往公園？是
      否認識曾世明及在場旁觀之人等節所為之供述均非一致；
      況若其當日確實係因見到曾世明與邱崑山互毆才上前勸架
      ，又何需在警詢及檢察事務官詢問之際，試圖隱瞞其與曾
      世明認識之情？是被告此部分所辯，堪認係犯後卸責之詞
      ，當不足採信。
（三）證人莊金禎雖於原審審理中證述：我當時係在公園對面臨
      時搭建之棚子內，得以看見公園內之情形，故有見到邱崑
      山與曾世明在公園中飲酒，後來因聽到邱崑山與曾世明在
      爭吵，且剛好被告前來詢問有關隔天工作之事宜，我就告
      訴被告上開情事，並要被告前去勸架，我就留在棚子內觀
      看，一直到救護車抵達時，我才有前往籃球場云云，惟在
      同日又證稱：我係在棚子內聽見邱崑山與曾世明發生爭吵
      時，才往外面看，而該時被告尚未到達，後來警察及救護
      車就來了云云，嗣又改稱：我剛聽到爭吵聲音並看到係邱
      崑山與曾世明在吵架的時候，剛好被告來找曾世明，我就
      要被告前去勸架云云，是證人莊金禎前後所述顯有歧異，
      參以證人莊金禎所證述臨時搭建之棚子可直接看到公園內
      情形一節，亦與證人賴育佐所證述之：證人莊金禎所搭建
      之棚子，實際上乃係利用廢棄且車頭朝向公園停放之貨車
      ，而在貨車尾部加裝木條並舖設帆布之貨車棚，故貨車棚
      內等於係一密閉空間，又該貨車棚距邱崑山指訴遭毆打之
      地點約有50公尺，中間並隔有劃分雙向線之馬路，且公園
      旁設有高度約1 米55之鏤空圍牆，圍牆內尚有種植樹木，
      是若人處在棚內，不可能得以見到公園中所發生之情形等
      語，及經公訴檢察官至現場勘驗之結果不符，有勘驗筆錄
      暨光碟1 份在卷可稽，足徵證人莊金禎上開證述當時人在
      貨車棚內，並見到邱崑山與曾世明在吵架，才叫曾世明前
      去勸架云云，顯係為迴護被告之詞，難為有利於被告之認
      定。
（四）末查，告訴人邱崑山雖指稱係遭被告持柴刀「砍傷」其頭
      部，惟當日到場處理之員警賴育佐於原審證稱現場並沒有
      發現「柴刀」兇器；再依告訴人所受傷勢觀之，僅受有頭
      皮傷口及三處挫傷，顯與一般遭「柴刀」利器攻擊頭部、
      身體所受傷害，應為切割傷或撕裂傷者，迥然有別，再徵
      諸，現場除證人羅文盛證稱：被告係持類似割草之工具攻
      擊邱崑山之頭部等語外，其餘證人均未證稱被告有持「柴
      刀」傷害告訴人，是本件僅得認定被告係持不明器物攻擊
      告訴人，尚難僅憑告訴人之單一指訴，遽認被告係持「柴
      刀」傷害告訴人，併予敘明。
（五）綜上所述，本案事證明確，被告犯行洵堪認定，應依法論
      科。
二、核被告陳萬訪所為，係犯刑法第277 條第1 項之普通傷害罪
    。被告自始即基於單一之犯意，而於密接時間內持不明器物
    ，與曾世明共同傷害告訴人，造成告訴人受有上揭傷勢，其
    前後多次之傷害舉動，係遂行單一犯罪決意而為之，侵害同
    一法益，為接續犯，應僅成立一罪。被告與曾世明就上開犯
    行間，有犯意聯絡及行為分擔，應論以共同正犯。又被告有
    事實欄所載前科紀錄，有本院被告前案紀錄表在卷可參，其
    於有期徒刑執行完畢後，5 年內故意再犯本案有期徒刑以上
    之罪，為累犯，應依刑法第47條第1 項之規定，加重其刑。
三、原審認被告傷害犯行事證明確，予以論罪科刑，固非無見，
    惟依卷內證據資料，尚難認定被告係持「柴刀」攻擊告訴人
    ，原判決就此部分之事實認定，尚有未洽。被告上訴，空言
    否認犯行，指摘原判決不當，固無理由，然原判決既有上述
    可議之處，自應由本院予以撤銷改判，爰審酌被告及曾世明
    僅因懷疑告訴人亂講話，即分持不明器物及鐵鉗共同毆打告
    訴人，被告犯罪之動機、目的、手段，及告訴人僅受有頭皮
    傷口及三處挫傷之傷害，尚非嚴重等一切情狀，量處如主文
    第二項所示之刑，並諭知易科罰金之折算標準。扣案之鐵鉗
    1 把，告訴人雖陳述渠無法確定即係曾世明持以傷害渠之物
    品，惟告訴人亦稱當日係遭相同形式之鐵鉗所傷害，且該鐵
    鉗乃員警抵達現場後當場所扣案，若非曾世明所攜帶前往，
    衡情應無適巧在公園中另存有一形狀、樣式相仿鐵鉗之可能
    ，是堪認確係供曾世明用以傷害告訴人之物無訛，惟因被告
    否認為其所有，且復查無其他積極證據足認係曾世明所有，
    爰不為沒收之宣告。
據上論斷，應依刑事訴訟法第369 條第1 項前段、第364 條、第
299 條第1 項前段，刑法第28條、第277 條第1 項、第47條第1
項、第41條第1 項前段，刑法施行法第1 條之1 ，判決如主文。
本案經檢察官吳國南到庭執行職務。
中    華    民    國   100    年    11    月    15    日
                  刑事第一庭審判長法  官  葉騰瑞
                                  法  官  莊明彰
                                  法  官  彭政章
以上正本證明與原本無異。
不得上訴。
                                  書記官  杜宜寧
中    華    民    國   100    年    11    月    15    日
附錄論罪科刑依據之法條：
中華民國刑法第277 條
（普通傷害罪）
傷害人之身體或健康者，處3 年以下有期徒刑、拘役或1 千元以
下罰金。
犯前項之罪因而致人於死者，處無期徒刑或7 年以上有期徒刑；
致重傷者，處3 年以上10年以下有期徒刑。